【裁判字號】    89,家抗,21
【裁判日期】    890229
【裁判案由】    聲明繼承
【裁判全文】
臺灣高等法院臺中分院民事裁定      八十九年度家抗字第二一號
      抗  告  人  甲○○
右抗告人因聲明繼承乙○○遺產事件，對於中華民國八十九年一月三十一日臺灣臺中
地方法院裁定（八十八年度聲繼字第七一號）提起抗告，本院裁定如左：
      主      文
抗告駁回。
抗告程序費用由抗告人負擔。
      理      由
一、本件抗告人以：伊為被繼承人乙○○之妹，被繼承人於民國八十七年八月十一日
    亡故，繼承開始時被繼承人之住所地為臺中縣清水鎮○街路六一號，伊現住廣州
    市○○○路寶珠后街一０號為大陸地區，茲依臺灣地區與大陸地區人民關係條例
    第六十六條第一項規定，於期限內以書面向被繼承人住所地法院為繼承之表示，
    並檢具被繼承人死亡時之全戶戶籍謄本及繼承系統表、符合繼承人身分之證明文
    件。伊為乙○○之繼承人，聲請原法院准予備查。原法院經審核後，認抗告人所
    提廣東省廣州市海珠區公證處出具之親屬關係公證書，其上記載：「茲證明乙○
    ○（男，一九二三年九月十日出生，一九九八年八月十一日死亡，生前住臺灣省
    ）於一九四七年去臺灣，去臺灣前未結婚亦無子女，其直系親屬及旁系血親共有
    以下十四人：父親劉伯仁，一八六八年四月十六日出生，於一九三八年四月十二
    日死亡。母親劉何氏，於一九三六年死亡。母親劉魯氏，於一九三七年死亡，姊
    姊劉慶雲於一九四五年死亡。哥哥劉應霖，已故。哥哥劉侶均，於一九三八年十
    一月死亡。哥哥劉應鸞，一九○一年出生，於一九八八年五月死亡。哥哥劉應樁
    ，一九○五年出生，於一九四一年死亡。哥哥劉應庚，於一九五八年十二月二十
    五日死亡。哥哥劉應甲，於一九七四年一月十七日死亡。姊姊劉洁芳，於一九九
    二年五月二十一日死亡。姊姊劉慶鳳，一九二二年出生，於一九四四年死亡。妹
    妹劉慶環，一九二五年出生，現住香港。妹妺甲○○，一九三三年十月十六日出
    生，現住廣州市。」其中劉應鸞一九○一年出生，劉應樁一九○五年出生，而被
    繼承人係一九二三年九月十日出生，其出生別為次男，有被繼承人死亡時之全戶
    戶籍謄本可稽，是聲請人所提之廣東省廣州市海珠區公證處出具之親屬關係公證
    書與被繼承人之除戶戶籍謄本記載即有不符，經該院於八十八年十二月十日通知
    聲請人於收受通知後三十日補具抗告人在大陸地區之戶籍資料，該通知已於同年
    十二月十五日送達，有送達證書附卷可考，抗告人迄未補正，因認抗告人之聲請
    依法不合，裁定予以駁回。抗告意旨以抗告人所提乙○○親屬公證書係就乙○○
    於大陸地區查明之親屬所得之公證。茲因大陸地區於一九四九年前之戶籍資料早
    已散失，無從查考，一九四九年後又無詳盡之戶政管理資料，至乙○○之出生別
    究為如何，並無法提出戶籍證明。又據乙○○生前公務人員履歷表，人事資料卡
    所載其出生年次亦不相符，可知當時大陸來台人員在出生年月日或出生別上之填
    載或錯誤，或因他故記載不符。又自乙○○之戶籍上父「劉伯仁」，母「何氏」
    與人事資料在大陸公證單位已有相當資料證明，抗告人係乙○○之妹，因抗告人
    之父為劉樹東，為母魯氏所生，另何氏亦為母親。原法院對大陸公證單位之詳實
    查證之公證書何以不採，僅以戶籍上次男之誤駁回，自有違誤。
二、按大陸地區人民繼承臺灣地區人民之遺產，應於繼承開始起三年內以書面向被繼
    承人住所地之法院為繼承之表示；逾期視為拋棄其繼承權。臺灣地區與大陸地區
    人民關係條例第六十六條第一項定有明文。又依大陸地區人民前開規定繼承臺灣
    地區人民之遺產者，應檢具左列文件，向繼承開始時被繼承人住所地之法院為繼
    承之表示：(一)聲請書。(二)被繼承人死亡時之全戶戶籍謄本及繼承系統表。(三)符合
    繼承人身分之證明文件。前揭開身分證明文件，應經行政院設立或指定之機構或
    委託之民間團體驗證，同順位繼承人如為多數人時，每人均應增附繼承人完整親
    屬之相關資料。臺灣地區與大陸地區人民關係條例施行細則第四十三條第一項、
    第三項亦有明定。查本件抗告人所提公證書所載乙○○之父為劉伯仁，母劉魯氏
    ，固與乙○○戶籍謄本所載相符惟該書上記載乙○○之哥哥計有劉應霖、劉侶均
    、劉應鸞、劉應椿、劉應庚、劉應甲六人，而其戶籍謄本竟登記其出生別為次男
    ，已有不符，究係出於何因，自應查明。又依公證書記載乙○○尚有妹劉應環現
    住香港，何以不一併聲請，是否已拋棄繼承，亦未見陳明。依上開規定抗告人之
    聲明繼承尚有未合。原法院依之裁定駁回其聲請，核無違誤。抗告論旨指摘原裁
    定不當，求予廢棄，為無理由。
三、依非訟事件法第二十八條，民事訴訟法第四百九十二條第一項、第九十五條、第
    七十八條裁定如主文。
中      華      民      國    八十九     年      二       月   二十九   日
~B1家事法庭審判長法  官  陳照德
~B2              法  官  蔡王金全
~B3              法  官  陳成泉
右為正本係照原本作成。
不得再抗告。
~B              書記官  林育德
中      華      民      國    八十九    年      三      月      三      日
                                                                        Ｆ


司法院資訊處製作；財團法人民間司法改革基金會備份。
